【裁判字號】    95,台聲,593
【裁判日期】    950914
【裁判案由】    損害賠償上訴聲請訴訟救助
【裁判全文】
最高法院民事裁定              九十五年度台聲字第五九三號
    聲  請  人
    即 上訴 人  戊○○
                甲○○
                乙○○
                丙○○
                丁○○
    共      同
    訴訟代理人   陳啟舜律師
上列聲請人因與相對人即被上訴人唐榮鐵工廠股份有限公司間請
求損害賠償上訴事件，聲請訴訟救助，本院裁定如下：
    主  文
聲請駁回。
聲請訴訟費用由聲請人負擔。
    理  由
按當事人因無資力支出訴訟費用而聲請訴訟救助者，關於無資力
支出訴訟費用之事由，應提出可使法院信其主張為真實並能即時
調查之證據，以釋明之，此觀民事訴訟法第一百零九條第二項、
第二百八十四條之規定自明。又所謂無資力係指窘於生活，且缺
乏經濟信用而無籌措款項以支出訴訟費用之信用技能者而言。倘
當事人在原審曾經繳納裁判費，而於訴訟進行中不能釋明其經濟
狀況確有重大之變遷，即不得遽為聲請訴訟救助。本件聲請人就
其與相對人間上開事件，向本院聲請訴訟救助，無非以其於第二
審更(八)審時，將全部所有房地抵押貸款，籌措新台幣（下同）二
百三十五萬九千九百四十四元繳納該審擴張之訴裁判費，現已無
資產，且以小工為生，或失業在家，確無資力再繳納訴訟費用，
乃洽請立保證書人供擔保云云，為其論據，並提出宋劉德鳳出具
之保證書、印鑑證明及土地、建物登記謄本（該四筆土地及三處
建物，均設有最高限額各為一百五十萬元、一百零二萬元及一百
三十二萬元之抵押權登記）等件為憑。然：(一)按判決之拘束力，
僅及於判決之當事人，非受判決之當事人，對於該判決當然不得
聲明不服，是案外第三人非受有委任而逕為自己利益計，對於法
院就他人間所為之裁判聲明上訴者，為法所不許（參看本院十八
年上字第二六五一號及十九年抗字第三一三號判例）。查聲請人
戊○○雖對上開事件第二審更審判決提起上訴，並聲請訴訟救助
，但其非該判決之當事人（僅係其他聲請人之訴訟代理人），依
上說明，自不得聲明不服，並據以聲請訴訟救助。(二)聲請人甲○
○以次四人（蕭佛助即富華營造廠之承受訴訟人）在第二審更(七)
及更(八)審時均曾經繳納裁判費，有自行收納款項統一收據在卷可
稽（分見第二審重上更(七)卷第二宗一四六頁及重上更(八)卷第二宗
七九、八四頁），於本件提起上訴時，並不能釋明其經濟狀況確
有重大之變遷，且已窘於生活並缺乏經濟上之信用，而無籌措款
項以支出訴訟費用之信用技能，應認其為得籌措該裁判費之人，
誠非無資力支出訴訟費用者可比，依上說明，自不得遽為聲請訴
訟救助，其聲請即屬不應准許。
據上論結，本件聲請為無理由。依民事訴訟法第九十五條、第七
十八條，裁定如主文。
中    華    民    國  九十五  年    九    月   十四   日
                      最高法院民事第八庭
                          審判長法官  朱  建  男
                                法官  顏  南  全
                                法官  許  澍  林
                                法官  鄭  傑  夫
                                法官  蘇  清  恭
      本件正本證明與原本無異
                                      書  記  官
中    華    民    國  九十五  年    九    月  二十五  日
                                                    m


司法院資訊處製作；財團法人民間司法改革基金會備份。
